【裁判字號】    94,交訴,45
【裁判日期】    950809
【裁判案由】    過失致死等
【裁判全文】
臺灣苗栗地方法院刑事判決              94年度交訴字第45號
公  訴  人  臺灣苗栗地方法院檢察署檢察官
被      告  乙○○
上列被告因過失致死等案件，經檢察官提起公訴（94年度偵字第
1168號），本院判決如下：
    主  文
乙○○無罪。
    理  由
一、公訴意旨略以：被告乙○○係貨櫃聯結車司機，為從事駕駛
    業務之人，其於民國93年11月13日凌晨0 時38分許，駕駛車
    號KF-728號貨櫃聯結車，行經國道三號公路南向116 公里40
    0公尺處（苗栗縣竹南鎮轄），因疏未注意車前狀況，致撞
    擊前方行車速度較慢、由丙○○所駕駛並搭載黃陳寶珠之W4
    -4020 號自用小客車，致使同向後方由洪順和所駕駛搭載甲○○之車號776-GM營業貨運曳引車煞車不及而撞擊前方被告
    乙○○所駕駛之貨櫃聯結車，造成洪順和送醫後因車禍導致
    胸腹夾壓挫傷瘀腫併發左胸肋骨多發性骨折，造成左側氣血
    胸及腹內損傷出血休克死亡；而同車之甲○○則受有腹部鈍
    挫傷合併肝及脾臟裂傷、腹內出血及出血性休克；第12胸椎
    爆裂性骨折合併神經損傷下半身癱瘓；及兩側多處肋骨骨折
    合併兩側血胸之傷害，因認被告乙○○涉犯刑法第276 條第
    2 項之業務過失致人於死罪、同法第284 條第2 項之業務過
    失致重傷罪等語。
二、公訴意旨認被告乙○○涉犯刑法第276 條第2 項之業務過失
    致人於死罪、同法第284 條第2 項之業務過失致重傷罪，係
    以：（一）被告乙○○警詢及偵查坦白承認前揭犯罪事實。
    （二）證人丙○○警詢、偵查中證稱渠駕車遭被告駕車由後
    方追撞而發生車禍等事實。（三）證人黃陳寶珠於警詢時證
    稱渠所乘坐之汽車，遭被告駕車由後方追撞而發生車禍等事
    實。（四）道路交通事故現場圖、道路交通事故調查報告表
    及現場照片，可證明上揭發生車禍之情形。（五）檢察官督
    同法醫師相驗後所製勘驗筆錄、相驗屍體證明書、驗斷書各
    1 份，可證明洪順和相驗及驗斷死亡原因之情形。（六）被
    害人甲○○之診斷證明書，可證明渠受有上揭之傷害等情，
    作為主要之論據。
三、本件被告乙○○坦承於上述時地，駕駛車號KF-728號貨櫃聯
    結車，疏未注意車前狀況，自後追撞行駛於其前方，由丙○○所駕駛搭載黃陳寶珠之車號W4 -4020號自用小客車。而行
    駛於其後方，由洪順和所駕駛搭載甲○○之776-GM營業貨運
    曳引車，則撞擊前方亦即其所駕駛之貨櫃聯結車，而洪順和
    甲○○2 人，因前述車禍分別死亡、受重傷等事實，但其否
    認就洪順和死亡、甲○○受重傷部分有何過失，辯稱：「後
    面那部車沒有煞車就撞過來，這部分我認為我沒有過失，我
    認為對後面那部車有道義上責任，但是沒有法律上之責任。
    」等語。
四、按犯罪事實應依證據認定之，無證據不得推定其犯罪事實；
    又不能證明被告犯罪或其行為不罰者，應諭知無罪之判決，
    刑事訴訟法第154 條第2 項第301 條第1 項分別定有明文
    。又認定犯罪事實所憑之證據，無論其為直接或間接證據，
    在訴訟上之證明均須於通常一般之人均不致有所懷疑而得確
    信其為真實之程度，始得據為有罪之認定，倘其證明尚未達
    到此一程度而有合理之懷疑存在，以致無從形成對被告不利
    之確信時，依據罪疑利益歸於被告之法則，即應儘先為有利
    被告之判斷，不得徒憑主觀上之臆測遽行排除有利於被告之
    可能，最高法院76年臺上字第4986號著有判例足參。
五、經查：
（一）證人丙○○於檢察官偵查時證稱：「我開W4-4020 號自用
      小客車，走外車道，時速90至100 之間，在我行進間，有
      1 部車從我後面很大力的撞我，撞上我車子後面後，我就
      撞上外側之護欄，當時我們車上2 人就夾在車內，突然又
      聽見碰一聲之後，我看見1 部很長黑黑的車子翻掉，我就
      立即從窗戶爬出來，我爬出來後聽見我朋友在車內呼叫，
      我就將他拉出來。」等語（參相卷第38頁背面）。證人黃
      陳寶珠於警詢時證稱略以：渠搭乘友人丙○○所駕駛車號
      W4-4020 號自用小客車，由香山交流道南下欲返回後龍住
      處。事故發生當時渠坐在車內右前座上看前方路況，後方
      車輛就追撞上來肇事等語（參相卷第87至88頁）。被告乙○○於警詢、檢察官偵查時陳稱略以：其駕駛車號KF-728
      號貨櫃聯結車，自基隆市五堵出發往南行駛，欲前往高雄
      市港口碼頭送貨。於93年11月13日凌晨零時38分，在經國
      道三號公路南向116 公里400 公尺處，發現前方有一輛慢
      速之自小客車後，立即踩煞車減速，同時發現該車比其預
      料中還慢，旋即重踩煞車，但還是煞車不及而追撞前方慢
      速之W4-4020 號自小客車。肇事後渠將車子停下後打故障
      燈號，渠欲下車查看時，尚未下車時，約3 秒鐘後，後方
      1 部車號776- GM 營業聯結車，不知何故又從後方追撞其
      之車肇事，並且導致其車輛往前衝向內側車道側翻。其發
      現前述慢速車時，距離約100 公尺，採取煞車反應措施，
      因左側車道有車輛在行駛，所以其無法駛入中線道閃避來
      防止追撞事故發生等語（參相卷第12至14頁、第39至40
      頁）。
（二）依據卷附之道路交通事故現場圖、道路交通事故調查報告
      表及照片（參相卷第8 至11頁、25至36頁、50至58頁、89
      至92頁、第146 至164 頁）所示，可知被告乙○○所駕駛
      車號KF-728號貨櫃聯結車側翻於國道三號高速公路南向11
      6.4 公里附近內側車道，車頭朝南，左側輪胎煞車痕110
      公尺，右側輪胎煞車痕106 公尺，車頭前方保險桿毀損；
      丙○○所駕駛之車號W4 -4020號自用小客車，橫停於外側
      車道與路肩之間，車頭朝西，在洪順和所駕駛車號776-GM
      營業貨運曳引車前方，於被告乙○○所駕駛車號KF-728號
      貨櫃聯結車右側，車頭、車尾均嚴重凹損；洪順和所駕駛
      車號776- GM 營業貨運曳引車，停於丙○○所駕駛之車號
      W4-4020 號自用小客車後方10公尺，車頭前方及左側嚴重
      凹陷毀損，並未留煞車痕。而依據司法行政部62年5 月9
      日（62）函刑決字第464 號函轉交通部道路交通安全督導
      會訂5.4.交導登（62）字第232 號函所附之一般公路汽車
      煞車距離、行車速度對照表所示，瀝青乾燥路面1 至3 年
      、3 年以上之煞車痕34公尺、36公尺，時速均為80公里。
      復以今日動力交通工具性能車速，當較62年時為佳，因此
      ，同樣之煞車痕距離，現今車輛之車速當較62年時為快，
      而被告車輛左右輪之煞車痕各為110 、106 公尺，依據上
      述煞車痕與時速之比例計算，顯見其行車速度當在時速13
      0公里以上，而有超速行駛之情形。
（三）是由證人丙○○、黃陳寶珠之證詞，衡諸被告乙○○之陳
      述，再觀查上述交通事故現場圖、道路交通事故調查報告
      表及照片，可知前述車禍，係由兩次撞擊所產生之交通事
      故，首先係因被告乙○○駕駛車號KF-728號貨櫃聯結車，
      行經國道三號公路南向116 公里400 公尺外側車道處，因
      超速行駛，且疏未注意其正前方，有丙○○所駕駛之車號
      W4-4020 號自用小客車，亦行駛於南下外側車道之狀況，
      因煞車不及，而撞及車號W4-4020 號自用小客車後方，導
      致該車撞及外側護欄後，車頭朝西橫停於南向車道前方外
      側車道與路肩之間。而被告乙○○發現肇事後，打開車輛
      故障燈，欲下車查看狀況，但尚未下車之際，洪順和旋即
      駕駛車號776-GM營業貨運曳引車，自該處外側車道由北往
      南駛來，亦疏未注意前方車輛之行車狀態，亦即並未發現
      前方已有車輛追撞之交通狀況，貿然往前行駛，於未煞車
      之情形下，自後追撞被告乙○○所駕駛之聯結車，導致被
      告乙○○之聯結車撞及內側車道護欄後側翻。而洪順和之
      車輛因強大之撞擊力造成車頭前方及左側嚴重毀損，洪順
      和於送醫後因車禍導致胸腹夾壓挫傷瘀腫併發左胸肋骨多
      發性骨折，造成左側氣血胸及腹內損傷出血休克死亡；至
      同車之甲○○則受有腹部鈍挫傷合併肝及脾臟裂傷、腹內
      出血及出血性休克；第12胸椎爆裂性骨折合併神經損傷下
      半身癱瘓、及兩側多處肋骨骨折合併兩側血胸之傷害（參
      相卷第41頁、第44至46頁、第118 頁所附之檢察官相驗屍
      體證明書、驗斷書及甲○○之診斷證明書）。是被告乙○○對於第1 段車禍，亦即追撞丙○○所駕駛自用小客車肇
      事部分，有超速行駛且疏未注意車前狀況之過失；而洪順
      和駕駛前述車輛追撞被告乙○○車輛之第2 段車禍，係因
      洪順和疏未注意車前狀況而追撞被告乙○○之車輛所致，
      被告乙○○並無過失。本院將本件送請臺灣省竹苗區車輛
      行車事故鑑定委員會鑑定、臺灣省車輛行車事故覆議鑑定
      委員會覆議之結果，均同本院之前述認定，此有請臺灣省
      竹苗區車輛行車事故鑑定委員會95年1 月18日鑑定意見書
      、臺灣省車輛行車事故覆議鑑定委員會95年4 月3 日府覆
      議字第0950100157號函各1 份附於本院審卷可佐。
（四）綜上，檢察官之舉證，均不足以證明被告卓忠有刑法第27
      6 條第2 項之業務過失致人於死罪、同法第284 條第2項
      之業務過失致重傷罪等犯行。此外，復查無其他積極證據
      足資證明被告有何公訴人所指之犯行，揆諸前揭判例及說
      明之意旨，及本諸「罪疑唯輕」之法則，自應為被告無罪
      之諭知。
據上論斷，應依刑事訴訟法第301 條第1項前段，判決如主文。
本案經檢察官黃智勇到庭執行職務。
中    華    民    國    95    年    8     月    9     日
                  刑事第三庭審判長法  官  柳章峰
                                  法  官  吳國聖
                                  法  官  呂曾達
以上正本證明與原本無異。
如不服本判決，應於判決送達後10日內向本院提出上訴狀（應抄
附繕本）。告訴人或被害人如對於本判決不服者，應具備理由請
求檢察官上訴，其上訴期間之計算係以檢察官收受判決正本之日
期為準。
                                  書記官  許千士
中    華    民    國    95    年    8     月    9     日


司法院資訊處製作；財團法人民間司法改革基金會備份。
